【裁判字號】    98,訴,2120
【裁判日期】    990317
【裁判案由】    偽造文書
【裁判全文】
臺灣臺北地方法院刑事判決              98年度訴字第2120號
公  訴  人  臺灣臺北地方法院檢察署檢察官
被      告  甲○○○○○ ○○.
上列被告因偽造文書等案件，經檢察官聲請簡易判決處刑（98年
度速偵字第183 號），本院認不宜以簡易判決處刑，改依通常程
序審理，被告於準備程序中就被訴事實為有罪之陳述，經本院告
知簡式審判程序意旨，並聽取公訴人及被告之意見後，本院合議
庭裁定由受命法官獨任依簡式審判程序審理，判決如下：
    主  文
甲○○○○○ ○○○ ○○○行使偽造私文書，足以生損害於公眾及他人，處
有期徒刑伍月，如易科罰金，以新臺幣壹仟元折算壹日，扣案之
越南國「NGUYEN THI HAI」名義之護照壹本、民國九十八年十月
二十二日入境登記表壹張、出境登記表上偽造「NGUYEN THI HAI
」署名壹枚，均沒收。於刑之執行完畢或赦免後，驅逐出境。
    事  實
一、甲○○○○○ ○○○ ○○○係越南國人，曾於民國94年6 月1 日經合法
    申請程序入境後，在桃園縣中壢市○○路○ 段180 號祐民醫
    院擔任監護工，然僱佣契約即將屆滿，因恐遭雇主送返越南
    ，於97年5 月10日逃逸而另謀工作，迄於98年3 月20日為警
    查獲並遣送出境。詎甲○○○○○ ○○○ ○○○亟思再度來台工作，遂
    在越南將照片交予真實姓名年籍不詳自稱「CUONG 」之友人
    ，換貼在曾經來台工作之NGUYEN THI HAI（中文名為阮氏海
    ）越南身份證上，並持前開變造之身分證向越南外交部申請
    NGUYEN THI HAI之護照，使不知情之越南外交部公務員於98
    年6 月29日製作名義人為NGUYEN THI HAI，惟照片為甲○○○○○
    ○○○ ○○○ 之護照（護照號碼B0000000號）乙本並核發後（上
    開行使變造特種文書、使公務員登載不實文書部分，依據我
    國刑法第3 條至第8 條之規定，並非我國刑法得以處罰之範
    圍），於98年10月12日前某日，將上開照片及護照交由越南
    VINAMOTOR 人力仲介公司內某真實姓名年籍不詳之不知情成
    年職員，持向我國駐外單位即駐越南台北經濟文化辦事處以
    NGUYEN THI HAI名義申請來台擔任臺北市私立中山老人養護
    所（下稱中山老人養護所）看護工，使該辦事處承辦之公務
    人員實質審查後，核發編號098HAN022207號中華民國簽證1
    紙。甲○○○○○ ○○○ ○○○取得上開簽證後，明知該越南護照及中
    華民國簽證上有關姓名年籍之記載係不實資料，仍於98年10
    月22日自臺灣桃園國際機場入境，並基於行使偽造私文書、
    非法入國及使公務員登載不實文書之犯意，在機場內冒簽「
    NGUYEN THI HAI」之署名於旅客入、出境登記表上（入、出
    境登記表係一式二聯，第一聯為入境登記表、第二聯為出境
    登記表，甲○○○○○ ○○○ ○○○在第一聯上偽造「NGUYEN THI HAI
    」之署名，並透過第一聯之複寫，在第二聯上亦有該偽造之
    署名），而偽造該入、出境登記表私文書後，連同前開不實
    之護照及中華民國簽證一併持交內政部入出國及移民署查驗
    人員而行使之，使該承辦公務員誤信其為NGUYEN THI HAI本
    人，而將NGUYEN THI HAI於98年10月22日入境之不實事項登
    載於職務上所掌入出境資料，並在入、出境登記表及簽證上
    蓋用入境戳章公文書而附著在入、出境登記表及中華民國簽
    證上，未經入出國及移民署許可，非法入境成功，足以生損
    害於政府對入出境管理之正確性及NGUYEN THI HAI本人。甲○
    ○○○○ ○○○ ○○○入境後，翌日（23日）即由友信人力資源有限
    公司（下稱友信人力公司）員工江美珍帶同前往位在臺北市
    ○○區○○街124 號1 樓之中山老人養護所體檢，而為江美
    珍察覺有異，報警查悉上情，並扣得甲○○○○○ ○○○ ○○○所有之
    NGUYEN THI HAI名義之照1 本、98年10月22日入境登記表1
    張。
二、案經臺北市政府警察局萬華分局報請臺灣臺北地方法院檢察
    署檢察官聲請簡易判決處刑。
    理  由
一、按本件被告甲○○○○○ ○○○ ○○○所犯係死刑、無期徒刑、最輕本
    刑為3 年以上有期徒刑以外之罪，其於準備程序就前揭被訴
    事實為有罪之陳述，經受命法官告知簡式審判程序之旨，並
    聽取其與公訴人之意見後，本院認無不得或不宜改依簡式審
    判程序進行之處，爰依刑事訴訟法第273 條之1 第1 項、第
    284 條之1 ，裁定本件由受命法官獨任進行簡式審判程序，
    合先敘明。
二、上開犯罪事實業經被告於警詢、偵查及本院審理時坦承不諱
    ，並有內政部警政署外僑出入境資料處理系統、外勞居留資
    料查詢─明細內容顯示畫面、護照內頁影本、入境登記表各
    1 份在卷可稽，且有扣案之NGUYEN THI HAI名義護照1 本（
    含中華民國簽證1 紙）、出境登記表1 張扣案可資佐證，足
    見被告自白與事實相符，應堪採信。本件事證明確，被告犯
    行堪以認定，應予依法論科。
三、論罪科刑：
  (一)被告以NGUYEN THI HAI名義入、出境之意思親自在入、出境
    登記表上填寫入境資料，及冒用NGUYEN THI HAI名義在入、
    出境登記表上簽名，並經內政部入出國及移民署查驗人員收
    受，足見該入、出境登記表已具備文書之內容及表彰製作名
    義人之名義性，而為文書無誤。被告簽署NGUYEN THI HAI之
    位置雖非在「旅客簽名」欄，惟該份入、出境登記表既經內
    政部入出國及移民署查驗人員收受，足見具有文書之效力，
    其於該等文書上所簽NGUYEN THI HAI之署名，即為刑法第21
    7 條所稱之偽造署押。被告將偽造之入、出境登記表私文書
    持交我國管理入境通關之公務員申請進入我國境內行使，核
    其所為係犯刑法第216 條、第210 條之行使偽造私文書罪。
  (二)臺灣桃園機場內之內政部入出國及移民署查驗人員於其職務
    上所掌之旅客入出境紀錄之電磁紀錄應屬準公文書，刑法第
    220 條第2 項、第3 項定有明文。而外國人所持護照倘為冒
    領，因需調閱護照申請資料及本人身分證件始能查核，而不
    易由查驗人員於國境查驗證照短時間內查覺，是查驗人員於
    旅客入境通關時審查護照、簽證形式上之正確性後，即將其
    入境資料登載於公文書上，核被告此部分所為，係構成刑法
    第214 條使公務員登載不實罪。
  (三)按「外國人持有效簽證或適用以免簽證方式入國之有效護照
    或旅行證件，經入出國及移民署查驗許可入國後，取得停留
    、居留許可」「外國人依前條規定申請居留或變更居留原因
    ，有下列情形之一者，入出國及移民署得不予許可：... 五
    、冒用身分或以不法取得、偽造、變造之證件申請。」，入
    出國及移民法第22條第1 項、第24條第1 項第5 款分別定有
    明文。被告冒用NGUYEN THI HAI身分進入我國，依法得不予
    許可核發居留證，而屬未經許可入國，核其所為，係犯入出
    國及移民法第74條之未經許可入國罪。
  (四)被告偽造私文書之低度行為，為其行使之高度行為所吸收，
    而其偽造NGUYEN THI HAI署名之行為，則為其偽造私文書之
    階段行為，均不另論罪。
  (四)又被告所為行使偽造私文書、未經許可入國及使公務員登載
    不實文書犯行間，係為偽以NGUYEN THI HAI之身分來台工作
    之同一行使使公務員登載不實文書行為，而觸犯數罪名，依
    刑法第55條想像競合犯之規定，論以較重之行使偽造私文書
    一罪。聲請簡易判決處刑書雖漏未論列被告未經許可入境犯
    行之罪名，然此部分與前揭起訴被告行使偽造私文書即使公
    務員登載不實文書罪有想像競合犯之裁判上一罪關係，本院
    自應一併審理。聲請簡易判決處刑意旨認各罪間有數罪併罰
    之關係，尚有未洽。
  (五)爰審酌被告冒用他人名義入境我國，嚴重破壞我國關於外國
    人入出境之管制，惟其動機僅為工作賺錢，並未冒名在國內
    從事不法活動，且犯後坦承犯行，態度良好等一切情狀，酌
    情量處如主文所示之刑，並諭知易科罰金之折算標準，以示
    懲儆。又被告係外國人非法入境我國，自應於本件刑之執行
    完畢或赦免後，驅逐出境。
  (六)扣案NGUYEN THI HAI名義之護照1 本及被告於98年10月22日
    偽造之出境登記表1 張，均屬被告所有，此業據被告陳明在
    卷，且均係供犯罪所用之物，應依刑法第38條第1 項第2 款
    宣告沒收。在98年10月22日入境登記表上偽造「NGUYEN THI
    HAI 」之署名1 枚，為被告偽造之署名，不問屬於犯人與否
    ，應依刑法第219 條之規定宣告沒收。至偽造署名於其上之
    入境登記表1 張，業經內政部入出國及移民署查驗人員收受
    存查，為內政部入出國及移民署所有；而在出境登記表上偽
    造之署名已因該出境登記表之沒收而包括在內，均不另宣告
    沒收。
據上論斷，應依刑事訴訟法第452 條、第273 條之1 第1 項、第
284 條之1 、第299 條第1 項前段，入出國及移民法第74條，刑
法第11條第1 項、第210 條、第214 條、第216 條、第55條、第
219 條、第41條第1 項前段、第38條第1 項第2 款、第95條，刑
法施行法第1 條之1 ，判決如主文。
本案經檢察官盧姿如到庭執行職務。
中    華    民    國    99    年    3     月    17    日
                  刑事第十八庭  法  官  林芳華
以上正本證明與原本無異。
如不服本判決應於收受送達後10日內向本院提出上訴書狀，並應
敘述具體理由；其未敘述上訴理由者，應於上訴期間屆滿後20日
內向本院補提理由書（均須按他造當事人之人數附繕）「切勿逕
送上級法院」。
                                書記官  林鈴芬
中    華    民    國    99    年    3     月    17    日
附錄本案論罪科刑法條
入出國及移民法第74條
未經許可入國或受禁止出國處分而出國者，處3 年以下有期徒刑
、拘役或科或併科新臺幣9 萬元以下罰金。
刑法第210 條
偽造、變造私文書，足以生損害於公眾或他人者，處5 年以下有
期徒刑。
刑法第214 條
明知為不實之事項，而使公務員登載於職務上所掌之公文書，足
以生損害於公眾或他人者，處3 年以下有期徒刑、拘役或5 百元
以下罰金。
刑法第216條
行使第 210 條至第 215 條之文書者，依偽造、變造文書或登載
不實事項或使登載不實事項之規定處斷。

司法院資訊處製作；財團法人民間司法改革基金會備份。
